【裁判字號】    97,財管,16
【裁判日期】    970326
【裁判案由】    指定遺產管理人
【裁判全文】
臺灣臺南地方法院民事裁定              97年度財管字第16號
聲  請  人  臺灣銀行股份有限公司
法定代理人  丁○○
代  理  人  甲○○
上列聲請人聲請為被繼承人丙○○選任遺產管理人事件，本院裁
定如下：
    主      文
選任乙○○（女，民國○○○年○月○○○日生，身分證統一編
號：Ｚ000000000號，住台南縣永康市○○街一三三號十二樓之
三，居台南市○區○○路一八一號）為被繼承人丙○○（男，民
國○○○年○月○○日出生，民國九十六年一月二十七日死亡，
身分證統一編號：Ｚ000000000號，生前最後住所：台南縣七股
鄉三股村一鄰三股五號）之遺產管理人。
聲請程序費用由被繼承人丙○○之遺產負擔。
    理      由
一、按繼承人均拋棄其繼承權者，準用關於無人承認繼承之規定
    ，民法第1176條第6項定有明文。又繼承開始時，繼承人之
    有無不明，而不能依民法第1177條選定遺產管理人時，得由
    利害關係人聲請法院選任之；再按繼承人因故不能管理遺產
    ，亦無遺囑執行人者，利害關係人或檢察官得聲請法院選任
    遺產管理人，民法第1178條第2項、非訟事件法第154條第1
    項分別定有明文。揆諸前揭規定意旨，於繼承人皆拋棄其繼
    承權，無人繼承時，亦應許利害關係人聲請法院選任遺產管
    理人，俾為遺產之處置。
二、本件聲請意旨略以：被繼承人丙○○（男，民國○○年○月○○
    日出生，身分證統一編號：Ｚ000000000號，生前最後住所
    ：台南縣七股鄉三股村1鄰三股5號）前於民國（下同）81年
    4月1日起向聲請人借款新台幣3165萬3323元未為償還，嗣被
    繼承人於96年1月27日死亡，其配偶、第一順位及第三順位
    法定繼承人均已依法拋棄繼承，且無第二、第四順位之法定
    繼承人，而親屬會議復未依民法第1177條於繼承開始後一個
    月內選定遺產管理人，今被繼承人之三妹乙○○（民國○○
    年○月○○日生，身分證統一編號：Ｚ000000000號）出具同意
    書同意擔任遺產管理人，爰為期合法順利處分被繼承人丙○
    ○名下之財產，以清償債務，特為本件遺產管理人選定之聲
    請，又乙○○較他兄弟姊妹更為熟悉被繼承人財產情形，爰
    建請鈞院選任乙○○為本件被繼承人丙○○之遺產管理人等
    語。
三、經查：聲請人主張之前開事實，業據提出被繼承人除戶謄本
    1件、繼承系統表1件、南院96年度繼字第490號、第515號繼
    承事件准予備查通知影本2份、債權憑證影本1份及同意書1
    紙為證，且經本院依職權調取本院96年度繼字第490號、第
    515號拋棄繼承聲請事件卷宗核閱無訛，是聲請人之主張堪
    信為真實。又查被繼承人丙○○死亡後，其法定繼承人皆已
    依法拋棄繼承權經本院准予備查，且未準用民法第1177條之
    規定選定遺產管理人，而被繼承人丙○○為聲請人之債務人
    ，故聲請人以利害關係人之身分聲請選任被繼承人丙○○之
    遺產管理人，核與上開規定並無不合，應予准許。
四、本院審酌被繼承人之妹乙○○雖已拋棄繼承，惟仍應負有清
    理遺產之道義責任，且其與被繼承人間手足相連，關係密切
    ，對於被繼承人之遺債、遺產狀況理應較他人更為清楚，應
    能妥適處理被繼承人之遺產事宜，況本件被繼承人丙○○所
    遺留5筆不動產及2輛汽車，財產情況並不複雜，有稅務電子
    匣門財產所得調件明細表1件附卷可參，而乙○○亦已出具
    同意書表示願意擔任被繼承人丙○○之遺產管理人，故為使
    被繼承人丙○○遺產之處置順利進行，本院認聲請人建請選
    任被繼承人之妹乙○○為被繼承人丙○○之遺產管理人並無
    不適，爰裁定如主文所示。
五、依非訟事件法第157條，裁定如主文。
中    華    民    國    97    年    3     月    26    日
                  家事法庭  法  官    鍾宗霖
以上正本係照原本作成。
如對本裁定抗告須於裁定送達後10日內向本院提出抗告狀。
中    華    民    國    97    年    3     月    26    日
                              書記官  周曉萍


司法院資訊處製作；財團法人民間司法改革基金會備份。
